臺灣屏東地方法院刑事判決　　　　　　　100年度訴字第170號
公　訴　人　臺灣屏東地方法院檢察署檢察官
被　　　告　潘美珠
上列被告因違反毒品危害防制條例案件，經檢察官提起公訴（99
年度毒偵字第2492號），嗣因被告就被訴事實為有罪之陳述，經
合議庭裁定由受命法官獨任適用簡式審判程序審理，本院判決如
下：
    主  文
潘美珠施用第一級毒品，累犯，處有期徒刑玖月；又施用第二級
毒品，累犯，處有期徒刑月，扣案甲基安非他命吸食器支均
沒收銷燬之。應執行有期徒刑拾月，扣案甲基安非他命吸食器
支均沒收銷燬之。
    事  實
一、潘美珠前於民國90年間因施用毒品案件，經裁定送觀察、勒
    戒後，認有繼續施用毒品之傾向，經裁定送強制戒治，嗣於
    91年9 月20日經裁定停止戒治處分出所，並於91年12月23日
    保護管束期滿未經撤銷視為執行完畢。又於前開強制戒治執
    行完畢5 年內之93年間因施用毒品、詐欺等案件，經法院分
    別判處有期徒刑10月、6 月確定，並定其應執行有期徒刑1
    年3 月確定，於95年8 月12日執行完畢。其於97年間再因施
    用毒品、侵占等案件，經法院判處有期徒刑10月、4 月確定
    ，並定其應執行有期徒刑1 年1 月確定，並因贓物罪經法院
    判處拘役50日，接續執行甫於98年4 月1 日執行完畢。詎猶
    不知悔改，明知海洛因、甲基安非他命分屬第一、二級毒品
    ，不得持有及施用，仍分別基於施用第一、二級毒品之犯意
    ，於99年9 月23日晚間某時許，在屏東縣屏東市○○○路12
    之2 號「國仁醫院」廁所內，以將甲基安非他命置於玻璃球
    管內點火加熱吸食燃燒後煙氣之方式，施用第二級毒品甲基
    安非他命1 次；另於99年9 月25日上午某時許，在其屏東市
    ○○○路一段231 巷16之4 號居所，以針筒注射方式，施用
    第一級毒品海洛因1 次。嗣於99年9 月25日晚間10時40分許
    ，在高雄市苓雅區○○○路133 號前，經警盤查發現潘美珠
    攜帶使用過含甲基安非他命毒品殘留之甲基安非他命吸食器
    3 支而查獲，並經其同意採尿送驗，檢出海洛因代謝後之嗎
    啡陽性及甲基安非他命陽性反應，始查悉上情。
二、案經高雄市政府警察局移送臺灣高雄地方法院檢察署檢察官
    呈請臺灣高等法院高雄分院檢察署檢察長另轉臺灣屏東地方
    法院檢察署檢察官偵查起訴。
    理  由
一、按本件被告所犯係死刑、無期徒刑、最輕本刑為3 年以上有
    期徒刑以外之罪，其於準備程序就被訴事實為有罪之陳述，
    經受命法官告知簡式審判程序之旨，並聽取其與公訴人之意
    見後，合議庭認無不得或不宜改依簡式審判程序進行之情事
    ，依刑事訴訟法第273 條之1 第1 項、第284 條之1 規定，
    裁定本件由受命法官獨任進行簡式審判程序，合先敘明。
二、上揭犯罪事實，業據被告於本院審理中坦承不諱，此外並有
    高雄市政府警察局保安警察大隊刑案移送專責組偵辦毒品危
    害防制條例嫌疑人尿液採證代碼對照表、高雄市立凱旋醫院
    濫用藥物尿液檢驗報告、扣押筆錄、扣押物品目錄表等，足
    認被告前揭自白與事實相符，本案事證明確，被告犯行堪以
    認定。
三、次查93年修正施行之毒品危害防制條例就施用毒品者，祇於
    「初犯」及「5 年後再犯」二種情形，有其追訴條件之限制
    ，即須於初犯經觀察、勒戒或強制戒治釋放後，5 年內均無
    施用毒品之行為，始能認其前所實施之觀察、勒戒或強制戒
    治已足遮斷毒癮，而得於5 年後再犯時，再予適用初犯之規
    定，重行觀察、勒戒等程式。倘5 年內已經再犯，被依法追
    訴處罰，縱其第3 次（或第3 次以上）施用毒品之時間在初
    犯釋放5 年以後，即與「5 年後再犯」之情形有別，且因已
    於「5 年內再犯」，顯見其再犯率甚高，原實施觀察、勒戒
    或強制戒治，已無法收其實效，而無5 年戒斷期之存在，自
    無再經觀察、勒戒及強制戒治之必要，應由檢察官逕行起訴
    （最高法院95年度台非字第59號、第65號判決意旨、95年度
    第7 次刑庭會議決議意旨參照）。查本案被告前於90年間因
    施用毒品案件，經裁定送觀察、勒戒後，認有繼續施用毒品
    之傾向，經裁定送強制戒治，嗣於91年9 月20日經裁定停止
    戒治處分出所，並於91年12月23日保護管束期滿未經撤銷視
    為執行完畢。又於前開強制戒治執行完畢5 年內之93年間因
    施用毒品案件，經法院判處有期徒刑10月確定，有臺灣高等
    法院被告前案紀錄表、臺灣高等法院在監在押全國紀錄表等
    在卷足參，則被告於前案經觀察勒戒執行完畢後，於5 年內
    已經再犯，雖本案施用毒品之時間在初犯釋放5 年後，惟被
    告既已先於「5 年內再犯」，顯見其再犯率甚高，原實施觀
    察勒戒等已無法收其實效，而無5 年戒斷期之存在，參諸前
    揭判決及決議意旨，自無再經觀察、勒戒及強制戒治之必要
    ，本院自應依法就被告本次施用毒品之犯行予以論罪科刑。
四、按海洛因、甲基安非他命為毒品危害防制條例第2 條第2 項
    第1 、2 款所規定之第一、二級毒品，核被告所為，係犯毒
    品危害防制條例第10條第1 、2 項之施用第一、二級毒品罪
    ，被告前開所犯施用第一級、第二級毒品犯行，犯意各別，
    行為不同，應予分論併罰。被告持有毒品，復進而施用，其
    持有毒品之低度行為，為施用毒品之高度行為所吸收，不另
    論罪。又被告有事實欄所列前揭犯罪前科紀錄，有臺灣高等
    法院被告前案紀錄表可稽，被告受有期徒刑之執行完畢，五
    年以內故意再犯本件有期徒刑以上之2 罪，均構成累犯，均
    應依刑法第47條第1 項規定加重其刑。爰審酌被告施用毒品
    行為於本質上係屬自我戕害行為，反社會性之程度應屬較低
    ；惟施用毒品，不僅足以戕害其個人身心，且極易滋生其他
    犯罪，惡化治安甚重，嚴重損及公益，且被告前經觀察勒戒
    、強制戒治、徒刑之執行助其戒除毒品，仍再為本案施用第
    一、二級毒品犯行，顯見其不思悔改，自制力亦顯不佳，及
    上開施用毒品行為均構成累犯均應加重其刑，惟念其犯後坦
    承犯行，並兼衡其素行、經濟狀況、智識程度等一切情狀，
    分別量處如主文所示之刑，並定其應執行之刑如主文所示，
    以資懲儆。
五、另按查獲之第一、二級毒品及專供製造或施用第一、二級毒
    品之器具，不問屬於犯人與否，均沒收銷燬之，毒品危害防
    制條例第18條第1 項前段定有明文，另「一般鑑定裝袋內毒
    品之程式，均係以傾倒方式，將包裝袋內之毒品倒出、稱重
    、以儀器檢驗部分等，倒出時若認必要，則輔以刮杓刮取袋
    內粉末，然無論依何種方式分離，包裝袋內均有極微量之第
    一級毒品海洛因殘留」，業經法務部調查局93年3 月19日調
    科壹字第09300113060 號函釋在案，此為本院職務上已知之
    事實。本案查獲被告時一併查扣之甲基安非他命吸食器3 支
    ，除經警初步檢驗呈甲基安非他命陽性反應，有警卷內所附
    檢驗後照片可稽外，該等吸食器既係被告所有供施用毒品甲
    基安非他命使用，而以將甲基安他命放入玻璃球吸食器內再
    點火燃燒之方式施用，應與包裝袋內裝入海洛因情形類似，
    亦即縱使玻璃球吸食器內之大多數毒品甲基安非他命已燒燃
    進入人體，但玻璃球吸食器內應仍會有極微量甲基安非他命
    殘留於管壁內而無法析離，故仍應整體視為查獲之第二級毒
    品甲基安非他命，依法均應宣告沒收銷燬。
據上論斷，應依刑事訴訟法第273 條之1 第1 項、第284 條之1
、第299 條第1 項前段，毒品危害防制條例第10條第1 項、第2
項、第18條第1 項前段，刑法第11條、第47條第1 項、第51條第
5 款，判決如主文。
本案經檢察官劉昀到庭執行職務。
中    華    民    國   100    年    3     月    30    日
                  刑事第二庭    法  官  黃紀錄
以上正本證明與原本無異。
如不服本判決應於收受判決後10日內向本院提出上訴書狀，並應
敘述具體理由；其未敘述上訴理由者，應於上訴期間屆滿後20日
內向本院補提理由書（均須按他造當事人之人數附繕本）「切勿
逕送上級法院」。
中    華    民    國   100    年    3     月    30    日
                                書記官   卓春成